臺灣桃園地方法院民事判決
110年度家繼訴字第98號
原      告  李原榮  
訴訟代理人  袁曉君律師
被      告  黃創濃  
            黃水來  
            黃創寬  
            黃永東  

            張黃月桃
            徐黃玉燕
            黃足      住○○市○○區○○路000○0巷0弄00                          號
            黃圓    
            黃志文  
            黃萬順  
            黃花    
上  一  人                      
訴訟代理人  黃素琴  
被      告  葉黃秀葉
            廖黃麗英
上二人共同
訴訟代理人  陳明宗律師
被      告  李黃春柳
            黃華守  
            黃款    
            黃淑芬  
            黃淑娟  
            李訓騰  
            李文琦  
            李訓傑  
            李天賜  

            黃李阿美

            呂李梅芳
            李雪芳  
            李碧惠  

            李如依  
上列當事人間請求分割遺產事件，本院於民國110年12月16日言
詞辯論終結，判決如下：
    主      文
兩造就被繼承人黃連招所遺如附表一所示之遺產，分割如附表一
分割方法欄所示。
訴訟費用由兩造依附表二所示之應繼分比例負擔。
    理      由
壹、程序方面
一、按訴狀送達後，原告不得將原訴變更或追加他訴，但該訴訟
    標的對於數人必須合一確定時，追加其原非當事人之人為當
    事人者，不在此限；不變更訴訟標的，而補充或更正事實上
    或法律上之陳述者，非為訴之變更或追加；原告於判決確定
    前，得撤回訴之全部或一部，但被告已為本案之言詞辯論者
    ，應得其同意；訴之撤回應以書狀為之，但於期日，得以言
    詞向法院或受命法官為之；以言詞所為訴之撤回，應記載於
    筆錄，如他造不在場，應將筆錄送達；訴之撤回，被告於期
    日到場，未為同意與否之表示者，自該期日起；其未於期日
    到場或係以書狀撤回者，自前項筆錄或撤回書狀送達之日起
    ，10日內未提出異議者，視為同意撤回，民事訴訟法第255 
    條第1 項但書第5 款、第256條、第262 條分別定有明文。
    又依家事事件法第51條規定，前開規定家事訴訟事件準用之
    。本件原告起訴請求分割附表一所示遺產，惟未說明附表一
    為何人之遺產，嗣於民國110年4月20日訊問程序表示係欲分
    割被繼承人黃連招之遺產（見本院卷第40頁），此僅是補充
    事實上之陳述。原告又於110年5月19日以廖黃麗英及黃素琴
    亦為被繼承人黃連招之繼承人，而具狀追加渠等為為被告（
    見本院卷第92頁），後因認黃素琴非屬被繼承人黃連招之繼
    承人，起訴時所列之被告李泓儒、李易容、黃致明則已拋棄
    繼承，而於渠等未言詞辯論前之110 年9 月8 日撤回對李泓
    儒、李易容、黃致明之起訴，於110年12月16日言詞辯論期
    日撤回對黃素琴之起訴（見本院卷第185、204頁），依前開
    規定，原告追加廖黃麗英為被告部分，應予准許，撤回對李
    泓儒、李易容、黃致明及黃素琴之訴部分，則已生撤回之效
    力。
二、本件除被告黃創寬、黃志文、黃萬順、黃花、李訓騰、李天
    賜（下合稱黃創寬等6人）、葉黃秀葉、廖黃麗英（下合稱
    葉黃秀葉等2人）外，其餘被告經合法通知，無正當理由均
    未於言詞辯論期日到場，核無民事訴訟法第386條各款所列
    情形之一，依家事事件法第51條準用民事訴訟法第385條第1
    項前段規定，爰依原告之聲請，由其一造辯論而為判決。
貳、實體方面
一、原告主張：被繼承人黃連招於46年間死亡，遺有如附表一所
    示不動產，其子女黃寅洲、黃呂昌分別於99年2月17日、94
    年1月29日死亡，黃寅洲之繼承人為其子女即被告黃創濃、
    黃水來、黃創寬、黃永東、張黃月桃、徐黃玉燕、黃足、黃
    圓、廖黃麗英；黃呂昌之子女除被告黃萬順、黃花、葉黃秀
    葉外，尚有長子黃創成、三女李黃玉枝，惟黃創成、李黃玉
    枝分別於92年6月17日、101年1月29日死亡，黃創成之繼承
    人為其子女即被告李黃春柳、黃志文、黃華守、黃款、黃淑
    芬、黃淑娟，李黃玉枝之次子李訓宗於91年11月12日死亡，
    其代位繼承人已拋棄繼承，是李黃玉枝之繼承人為原告、被
    告黃李阿美、李訓騰、李文琦、李訓傑、李天賜、呂李梅芳
    、李雪芳、李碧惠、李如依，即被繼承人黃連招之全體繼承
    人為本件之兩造，應繼分如附表二所示。今就被繼承人黃連
    招所遺如附表一之遺產，無不能分割之情形，兩造亦無不分
    割之約定，然兩造無法協議分割，為此，爰依民法第1164條
    規定，請求分割，並按附表二所示應繼分比例分割為分別共
    有等語。並聲明：如主文所示。
二、被告部分：
  　㈠葉黃秀葉等2人稱：同意分割，並希望變價分割。
  　㈡黃創寬等6人稱：同意分割，但不要賣掉，希望按兩造應繼
      分比例分割為分別共有即可，分割後想要賣的人再自行出
      售。
  　㈢其餘被告經合法通知，未於言詞辯論期日到場，亦未提出
      書狀作何聲明或陳述。
三、經查，被繼承人黃連招於46年1月26日死亡，所遺全部遺產
    如附表一所示，已辦理繼承登記完畢，其繼承人中除其孫女
    李黃玉枝（即黃呂昌之女）之次子李訓宗之子女李泓儒、黃
    致明、李易容拋棄對李黃玉枝之繼承權外，其餘各繼承人未
    有拋棄繼承或限定繼承之情形等情，有被繼承人黃連招之除
    戶謄本、繼承系統表、全體繼承人之戶籍謄本或除戶謄本、
    本院家事紀錄科查詢表、臺灣新竹地方法院110年8月17日新
    院嶽家軒一110司家聲658字第1109005556號、財政部北區國
    稅局（補發）遺產稅逾核課期間證明書、附表一不動產之所
    有權狀及土地登記謄本、桃園市蘆竹地政事務所110年8月13
    日蘆地登字第1100009653號函所附附表一不動產之繼承登記
    案件申請書及相關附件等件在卷可稽（見本院卷一第9至26
    、36至38、45至85、91、107至108、115至182、188頁，卷
    二全部），復經本院調閱本院102年度司繼字第262號拋棄繼
    承案卷核閱無訛，且為原告、被告葉黃秀葉等2人、黃創寬
    等6人所不爭執（見本院卷第204頁背面），其餘被告經合法
    通知，無正當理由未到庭陳述，亦未提出書狀作何聲明或陳
    述，是依本院調查證據結果，堪信為真實。
四、本院之判斷：
    ㈠按遺產繼承人，除配偶外，依下列順序定之：⑴直系血親卑
      親屬，⑵父母，⑶兄弟姊妹，⑷祖父母；第1138條所定第1 
      順序之繼承人，有於繼承開始前死亡或喪失繼承權者，由
      其直系血親卑親屬代位繼承其應繼分；同一順序之繼承人
      有數人時，按人數平均繼承，但法律另有規定者，不在此
      限，民法第1138條、第1140條、第1141條分別定有明文。
      惟74年6 月3 日修正刪除公布前之民法第1142條則規定「
      養子女之繼承順序與婚生子女同。養子女之應繼分，為婚
      生子女之2 分之1 。但養父母無直系血親卑親屬為繼承人
      時，其應繼分與婚生子女同」。經查，依卷附被繼承人黃
      連招全體繼承人之戶籍謄本可知：
　　1.被繼承人黃連招與配偶黃陳勉未有婚生子女，共有養子黃
      寅洲、養女黃呂昌二子，被繼承人黃連招死亡時，黃陳勉
      尚生存，是被繼承人黃連招之繼承人為配偶黃陳勉、養子
      黃寅洲、養女黃呂昌，應繼分各1/3。黃陳勉嗣於60年7月
      30日死亡後，其自被繼承人黃連招繼承之遺產應繼分1/3
      ，由養子黃寅洲、養女黃呂昌再轉繼承，故各房自黃陳勉
      處可得被繼承人黃連招之應繼分各為1/6（1/3×1/2=1/6）
      ，與繼承自被繼承人黃連招之應繼分合計為1/2（1/3＋1/6
      =1/2）。
　　2.被繼承人黃連招之養子黃寅洲於99年2月17日死亡，其配
      偶黃李早梅於其死亡前即已死亡，黃寅洲自被繼承人黃連
      招繼承、自黃陳勉再轉繼承之累計應繼分1/2，應由其長
      子即被告黃創濃、次子即被告黃水來、三子即被告黃創寬
      、四子即被告黃永東、長女即被告張黃月桃、次女即被告
      徐黃玉燕、三女即被告黃足、四女即被告黃圓、養女即被
      告廖黃麗英共同繼承，故每人應繼分各為1/18（1/2×1/9=
      1/18）。
　　3.被繼承人黃連招之養女黃呂昌於94年1 月29日死亡，斯時
      已與配偶許萬金離婚，未有婚姻，其長女許牡丹、私生女
      黃敏枝幼亡絕嗣，黃呂昌自被繼承人黃連招繼承、自黃陳
      勉再轉繼承之累計應繼分1/2，應由其長子黃創成（已於9
      2年6月17日死亡）之全體直系血親卑親屬（代位繼承）、
      次子即被告黃萬順、次女李黃玉枝、三女即被告黃花、四
      女即被告葉黃秀葉共同繼承，故長子黃創成之全體直系血
      親卑親屬（代位繼承）、次子即被告黃萬順、次女李黃玉
      枝、三女即被告黃花、四女即被告葉黃秀葉之應繼分各為
      1/10（1/2×1/5=1/10）。又：
　　  ⑴黃創成之四女黃美靚幼亡絕嗣，是黃創成之全體直系血
        親卑親屬為長子即被告黃志文、長女即被告李黃春柳、
        次女即被告黃華守、三女即被告黃款、五女即被告黃淑
        芬、六女即被告黃淑娟，渠等代位繼承之前開應繼分，
        各為1/60（1/10×1/6＝1/60）。
　　  ⑵李黃玉枝於101年12月9日死亡，其配偶李金德早於99年2
        月17日死亡，其次子李訓宗於91年11月12日死亡，且李
        訓宗之全體直系血親卑親屬李泓儒、黃致明、李易容已
        拋棄對李黃玉枝之繼承權，是李黃玉枝前開自被繼承人
        黃連招繼承、自黃陳勉再轉繼承之累計應繼分1/10，應
        由其長子即原告、被告即三子李訓騰、四子即被告李文
        琦、五子即被告李訓傑、六子即被告李天賜、長女即被
        告黃李阿美、次女即被告呂李梅芳、三女即被告李雪芳
        、四女即被告李碧惠、五女即被告李如依共同繼承，故
        每人應繼分各為1/100（1/10×1/10=1/100）。
　　4.綜上，本件兩造確為被繼承人黃連招之全體繼承人，且各
      繼承人之應繼分比例如附表二所示。
    ㈡再按繼承人有數人時，在分割遺產前，各繼承人對於遺產
      全部為公同共有；繼承人得隨時請求分割遺產，但法律另
      有規定或契約另有訂定者，不在此限；公同共有物之分割
      ，除法律另有規定外，準用關於共有物分割之規定；分割
      之方法不能協議決定，或於協議決定後因消滅時效完成經
      共有人拒絕履行者，法院得因任何共有人之請求，命為下
      列之分配：⑴以原物分配於各共有人，但各共有人均受原
      物之分配顯有困難者，得將原物分配於部分共有人，⑵原
      物分配顯有困難時，得變賣共有物，以價金分配於各共有
      人；或以原物之一部分分配於各共有人，他部分變賣，以
      價金分配於各共有人，民法第1151條、第1164條、第830
      條第2 項、第824 條第2 項分別定有明文。是遺產分割，
      依民法第1164條、第830 條第2 項之規定，應由法院依民
      法第824 條命為適當之分配，不受任何共有人主張之拘束
      （最高法院49年台上字第2569號判例意旨參照）。法院選
      擇遺產分割之方法，應具體斟酌公平原則、各繼承人之利
      害關係、遺產之性質及價格、利用價值及經濟效用、經濟
      原則及使用現狀、各繼承人之意願等相關因素，以為妥適
      之判決。又繼承人欲終止其間之公同共有關係，惟有以分
      割遺產之方式為之，因此將遺產之公同共有關係終止改為
      分別共有關係，性質上屬分割遺產方法之一（最高法院82
      年台上字第748 號判決意旨參照）。
    ㈢經查，兩造為被繼承人黃連招之全體繼承人，附表一所示
      土地為現已知之被繼承人黃連招全部遺產，業認如前，在
      分割遺產前，對於被繼承人黃連招所遺遺產全部為公同共
      有，而兩造就被繼承人黃連招所遺遺產無不為分割之協議
      ，亦無法律規定禁止分割情形，且該等遺產依其使用目的
      並非不能分割，則原告訴請分割被繼承人黃連招所遺如附
      表一所示遺產，自屬有據。又原告主張就被繼承人黃連招
      之遺產應按兩造應繼分比例分割為分別共有，為被告黃創
      寬等6人同意，被告葉黃秀葉等2人則主張應採變價分割，
      其餘未到庭被告，均已於相當時期受合法通知，而未於言
      詞辯論期日到場，亦未再提出書狀爭執，應可視為無意見
      。審酌到場兩造之多數意見係不同意變價分割，僅同意以
      原物分割為各繼承人分別共有，而該等分割方式，於法無
      違，對兩造並無不利，亦無因各繼承人受分配價值不同，
      而有相互找補問題，對各繼承人利益均屬相當，符合公平
      ，復與大多數繼承人之意願相符，亦可保障各繼承人公平
      分配每筆遺產，兩造中若有資力且有意願者，亦得於分割
      後出價承買取得，無須急於出售，免生遺憾，應屬適當，
      且被告葉黃秀葉等2人若欲出售，亦可於持分分割後自行
      出售其分得之持分，而無令無出售意願之其他繼承人一併
      出售之必要。是以，本院認本件不宜採變價分割，而應以
      繼承人之應繼分比例原物分配予兩造，較符合兩造目前之
      利益，爰判決如主文第1項所示。
五、末按因共有物分割、經界或其他性質上類似之事件涉訟，由
    敗訴當事人負擔訴訟費用顯失公平者，法院得酌量情形，由
    勝訴之當事人負擔其一部，民事訴訟法第80條之1 定有明文
    。又分割遺產之訴，核其性質，兩造本可互換地位，本件原
    告請求分割遺產雖於法有據，然被告之應訴乃法律規定所不
    得不然，兩造顯均因本件訴訟而互蒙其利，為求公允，應由
    全體繼承人依應繼分比例分擔訴訟費用，始符公平。
六、訴訟費用負擔之依據：家事事件法第51條，民事訴訟法第80
    條之1 、第85條第1 項前段。
中　　華　　民　　國　　110 　年　　12　　月　　27　　日
                    家事法庭    法　官　羅詩蘋
附表一：被繼承人黃連招之遺產
項次 財產名稱及種類 面積 （平方公尺） 權利範圍 分割方法 1 桃園市○○區○○段00地號土地 373.06 448/5376 由兩造按附表二「應繼分比例」欄所示比例分割為分別共有。 2 桃園市○○區○○段00地號土地 386.85 448/5376  3 桃園市○○區○○段00地號土地 11,752.40 448/5376  4 桃園市○○區○○段00地號土地 193.63 1/1  5 桃園市○○區○○段000地號土地 854.25 448/5376  6 桃園市○○區○○段00000地號土地 538 5250/50400  7 桃園市○○區○○段000地號土地 112 5250/50400  8 桃園市○○區○○段000地號土地 210 5250/50400  9 桃園市○○區○○段000地號土地 1,463 5250/50400  10 桃園市○○區○○段000地號土地 757.13 12/30  

附表二：兩造之應繼分比例
編號 繼承人 應繼分比例 1 原告李原榮 1/100 2 被告黃水來 1/18 3 被告黃創濃 1/18 4 被告黃創寬 1/18 5 被告黃永東 1/18 6 被告張黃月桃 1/18 7 被告徐黃玉燕 1/18 8 被告黃足 1/18 9 被告黃圓 1/18 10 被告黃志文 1/60 11 被告黃萬順 1/10 12 被告黃花 1/10 13 被告葉黃秀葉 1/10 14 被告李黃春柳 1/60 15 被告黃華守 1/60 16 被告黃款 1/60 17 被告黃淑芬 1/60 18 被告黃淑娟 1/60 19 被告李訓騰 1/100 20 被告李文琦 1/100 21 被告李訓傑 1/100 22 被告李天賜 1/100 23 被告黃李阿美 1/100 24 被告呂李梅芳 1/100 25 被告李雪芳 1/100 26 被告李碧惠 1/100 27 被告李如依 1/100 28 被告廖黃麗英 1/18 
　　　　　　　　　　　　　　　 
以上正本證明與原本無異。
如對本判決上訴，須於判決送達後20日內向本院提出上訴狀。
如委任律師提起上訴者，應一併繳納上訴審裁判費。
中　　華　　民　　國　　110 　年　　12　　月　　27　　日
                                書記官　黃雅慧